【裁判字號】    94,訴,451
【裁判日期】    970813
【裁判案由】    偽造文書等
【裁判全文】
臺灣士林地方法院刑事判決              92年度訴字第220 號
                                      94年度訴字第451 號
公  訴  人  臺灣士林地方法院檢察署檢察官
被      告  祝中強
上  1   人
選任辯護人  陳適庸律師
被      告  陳忠酉
            張家彰
被      告  丙○○
上  1   人
選任辯護人  劉興業律師
上列被告等因偽造文書等案件，經檢察官提起公訴（88年度偵字
第9965號、93年度偵字第9048、9049號），本院判決如下：
    主  文
本件祝中強、陳忠酉、張家彰、丙○○部分管轄錯誤，均移送於
臺灣臺北地方法院。
    理  由
一、公訴意旨略以：
  (一)本院民國92年度訴字第220 號，臺灣士林地方法院檢察署88
    年度偵字第9965號起訴書犯罪事實三，即本院94年度訴字第
    451 號，臺灣士林地方法院檢察署93年度偵字第9048、9049
    號起訴被告丙○○犯罪事實二：
    被告丙○○、祝中強及乙○○（另行通緝）知悉戊○○及己○○（起訴書誤載為陳建志，應予更正，均已為不起訴處分
    確定）欲購置賓士牌汽車，遂共同基於為自己不法所有意圖
    之犯意聯絡，由祝中強於88年6 月2 日，向設於臺北市中山
    區○○○路48號「佳昇汽車商行」之經理郭文財（另為不起
    訴處分）以新臺幣（下同）332 萬元訂購賓士牌S320型轎車
    1 部後，旋於同年月5 日，在臺北市中山區○○○路111 號
    己○○所經營之「全省素食之家」店內，將該車以360 萬元
    轉售予己○○後即填具汽車新領牌照登記書向主管監理機關
    申請核發DQ-3969 號牌照，並將該車登記於己○○名下，嗣
    丙○○等人即向己○○誆稱可代為出租該車，每月可獲利10
    萬元以上，致己○○陷於錯誤，而將該車交予祝中強，祝中
    強再將該車轉交予乙○○。迨88年8 月間，丙○○將該車原
    懸掛之DQ-3969 號車牌取下，改懸掛臨238027號車牌後，將
    該車交予被告張家彰，由張家彰在臺北縣新店市○○路91巷
    1 弄8 號處，將該自用小客車之車身號碼WDB0000000A01026
    2 磨滅後，重新偽造成WDB220165A007388，嗣於88年9 月1
    日，在上址為警查獲，並查扣張家彰用以偽造車身號碼之工
    具1 批。
  (二)本院92年度訴字第220 號，臺灣士林地方法院檢察署88年度
    偵字第9965號起訴書犯罪事實四，即本院94年度訴字第451
    號，臺灣士林地方法院檢察署93年度偵字第9048、9049號起
    訴被告丙○○犯罪事實三：
    被告丙○○、陳忠酉及乙○○基於概括之犯意聯絡，先經由
    不詳之管道取得車號DL-4745 號賓士牌S320型自用小客車並
    登記於以葉美玉 (業經臺灣高等法院判決無罪確定)為 負責
    人之茂健行有限公司 (下稱茂健行公司)名 義後，將該車之
    車身號碼WDB0000000A712429 磨滅後，重新偽造成WDB00000
    00A712423 ，並據以偽造賓士汽車廠之「出廠證明」及「進
    口與貨物稅完稅證明書」，再偽造海關關防等公印蓋於該「
    進口與貨物稅完稅證明書」上，足以生損害於賓士公司及稅
    捐稽徵機關對於稅捐稽徵管理之正確性，嗣即填具汽車新領
    牌照登記書後，檢附前開偽造之資料，持交臺北市監理處不
    知情之承辦公務人員予以行使而申領牌照，致該管公務人員
    將該不實之登記資料，記載於其所掌之車籍文書資料，而核
    發DN-5300 號牌照，足以生損害於公路監理機關對於車籍管
    理之正確性。嗣丙○○等人復基於為自己不法所有之概括犯
    意聯絡，於88年2 月5 日將該車以237 萬元之一般行情價格
    出售予不知情之甲○○（另為不起訴處分），並將前開偽造
    之文書及車籍文件等資料均交付甲○○以資取信，使甲○○
    誤信其所購買之車輛係有正當之來源，而將車款交付予丙○○等人，並由陳忠酉將該車送交至臺北市○○區○○街136
    號甲○○所經營之義美汽車公司。
  (三)本院92年度訴字第220 號，臺灣士林地方法院檢察署88年度
    偵字第9965號起訴書犯罪事實五，即本院94年度訴字第451
    號，臺灣士林地方法院檢察署93年度偵字第9048、9049號起
    訴被告丙○○犯罪事實四：
    被告丙○○、陳忠酉及乙○○基於概括之犯意聯絡，先經由
    不詳之管道取得原車籍資料不詳之賓士牌S320型之自用小客
    車1 輛後，旋即將該自用小客車之車身號碼磨滅，再重新偽
    造成WDB0000000A468763 ，並據以偽造賓士汽車廠之「出廠
    證明」及「進口與貨物稅完稅證明書」，再偽造海關關防等
    公印蓋於該「進口與貨物稅完稅證明書」上，足以生損害於
    賓士公司及稅捐稽徵機關對於稅捐稽徵管理之正確性，嗣於
    填具汽車新領牌照登記書後，檢附前開偽造之資料，持交臺
    北市監理處不知情之承辦公務人員予以行使而申領牌照，致
    該管公務人員將該不實之登記資料，記載於其所掌之車籍文
    書資料，而核發DN-0677 號牌照，足以生損害於公路監理機
    關對於車籍管理之正確性。嗣丙○○等人復基於為自己不法
    所有之概括犯意聯絡，於88年1 月下旬將該車以245 萬元之
    一般行情價格出售予不知情之義美汽車公司負責人甲○○，
    並將前開偽造之文書及車籍文件等資料均交付甲○○以資取
    信，使甲○○誤信其所購買之車輛係有正當之來源，而交付
    車款與丙○○等人，並由陳忠酉將該車送交至臺北市○○區
    ○○街136 號義美汽車公司處。
  (四)本院92年度訴字第220 號，臺灣士林地方法院檢察署88年度
    偵字第9965號起訴書犯罪事實六，即本院94年度訴字第451
    號，臺灣士林地方法院檢察署93年度偵字第9048、9049號起
    訴被告丙○○犯罪事實五：
    被告丙○○、祝中強及乙○○基於概括之犯意聯絡，先經由
    不詳之管道取得車號DP-9649 號賓士牌E320型自用小客車後
    ，將該車之車身號碼WDB0000000A683429 磨滅後，重新偽造
    成WDB0000000A793348 ，並據以偽造賓士汽車廠之「出廠證
    明」及「進口與貨物稅完稅證明書」，再偽造海關關防等公
    印蓋於該「進口與貨物稅完稅證明書」上，足以生損害於賓
    士公司及稅捐稽徵機關對於稅捐稽徵管理之正確性，再填具
    汽車新領牌照登記書後，檢附前開偽造之資料，持交臺北市
    監理處不知情之承辦公務人員予以行使而申領牌照，致該管
    公務人員將該不實之登記資料，記載於其所掌之車籍文書資
    料，而核發DQ-3077 號牌照，足以生損害於公路監理機關對
    於車籍管理之正確性。嗣丙○○等人復基於為自己不法所有
    之概括犯意聯絡，經由不知情之黃俊誠（已另為不起訴處分
    ）之介紹，於88年6 月10日將該車以275 萬元之一般行情價
    格出售予不知情之麗揚股份有限公司之負責人林孟穎（已另
    為不起訴處分），並將前開偽造之文書及車籍文件等資料均
    交付林孟穎以資取信，使林孟穎誤信其所購買之車輛係有正
    當之來源，而簽發以寶島商業銀行士林分行為付款人，面額
    合計為75萬元之支票2 紙作為購車頭款，餘款則經由祝中強
    之介紹向良京實業有限公司辦理貸款200 萬元，再由祝中強
    將該車交付予麗揚公司。
  (五)本院92年度訴字第220 號，臺灣士林地方法院檢察署88年度
    偵字第9965號起訴書犯罪事實七，即本院94年度訴字第451
    號，臺灣士林地方法院檢察署93年度偵字第9048、9049號起
    訴被告丙○○犯罪事實六：
    被告丙○○、陳忠酉、乙○○及庚○○ (已併由臺灣臺北地
    方法院審理）基於概括之犯意聯絡，先經由不詳之管道取得
    原車籍資料不詳之賓士牌E320型之自用小客車一輛後，旋即
    將該自用小客車之車身號碼磨滅，再重新偽造成WDB0000000
    A676870 ，並據以偽造賓士汽車廠之「出廠證明」及「進口
    與貨物稅完稅證明書」，再偽造海關關防等公印蓋於該「進
    口與貨物稅完稅證明書」上，足以生損害於賓士公司及稅捐
    稽徵機關對於稅捐稽徵管理之正確性，嗣於填具汽車新領牌
    照登記書後，檢附前開偽造之資料，持交臺北市監理處不知
    情之承辦公務人員予以行使而申領牌照，致該管公務人員將
    該不實之登記資料，記載於其所掌之車籍文書資料，而核發
    DL-6545 號牌照，足以生損害於公路監理機關對於車籍管理
    之正確性。嗣丙○○等人復基於為自己不法所有之概括犯意
    聯絡，於87年12月16日，在臺北市大安區○○○路○ 段376
    號10樓「烽曄實業有限公司」（以下簡稱烽曄公司）處，將
    該車以237 萬元之一般行情價格出售予不知情之黃俊誠（另
    為不起訴處分），並將前開偽造之文書及車籍文件等資料均
    交付黃俊誠以資取信，使黃俊誠誤信其所購買之車輛係有正
    當之來源，而交付車款予烽曄公司，並由陳忠酉將該車送交
    至臺北市○○區○○街136 號義美汽車公司處交予黃俊誠。
  (六)本院94年度訴字第451 號，臺灣士林地方法院檢察署93年度
    偵字第9048、9049號起訴被告丙○○犯罪事實一：
    被告丙○○夥同祝中強、陳忠酉、張家彰及黃敏育、張建華
     (以上5 人已另行起訴，現由貴院審理中)等 人共同基於詐
    欺、偽造文書之概括之犯意聯絡，由祝中強於87年7 月27日
    將車身號碼WDB00000000A676485號、車號DI-5968 之賓士牌
    自小客車以240 萬元之代價售予黃敏育，並於同年12月17日
    重領DL-6411 號車牌，復於翌日由黃敏育、張建華及祝中強
    向臺新商業銀行貸款150 萬元，且於同年月20日持向富邦產
    物保險股份有限公司 (下稱富邦保險公司)投 保250 萬元車
    險; 丙○○、祝中強、陳忠酉、黃敏育及張建華旋即共同基
    於行使偽造公文書及私文書之概括犯意聯絡，由黃敏育將該
    車交付丙○○，再由丙○○於88年1 月間以5 萬元之代價委
    由張家彰將原車身號碼磨滅後，重新偽造成WDB00000000A67
    6463號，並據以偽造賓士汽車廠「出廠證明」及「進口與貨
    物稅完稅證明書」，再偽造海關關防等公印蓋於該「進口與
    貨物稅完稅證明書」上，足以生損害於賓士汽車廠及稅捐稽
    徵機關對於稅捐稽徵管理之正確性。嗣黃敏育等人即基於為
    自己不法所有之概括犯意聯絡，由丙○○於88年1 月間以19
    3 萬元之代價將該車轉售丁○○，並於同年1 月21日檢附前
    揭偽造文件，填具汽車新領牌照登記書後，持交臺北市監理
    所不知情之承辨公務員予以行使而申領牌照，致該管公務員
    將該不實之登記資料，記載於其所掌之車籍文書資料，而核
    發DM-6933 號牌照，並將該自用小客車登記於不知情之丁○○名下，足以生損害於公路監理機關對於車籍管理之正確性
    。嗣因丁○○發覺該車非新車而將之退還，丙○○等人又於
    同年2 月10日由陳忠酉出面將該車以180 萬元之價格賣與盛
    初霞; 另黃敏育為獲取不繳納銀行貸款本息之不法利益，竟
    明知上開車輛並未失竊，於88午4 月16日向臺北縣政府警察
    局淡水分局中山派出所謊報上開車輛在臺北縣淡水鎮○○路
    187 號前失竊，報請該管司法警察機關協助偵查竊盜之犯罪
    嫌疑人，未指定犯人而向該管公務員誣告不特定之人犯罪。
    致富邦保險公司陷於錯誤，而於88年6 月4 日賠付保險金22
    6 萬5000元。嗣經臺北市政府警察局大安分局於88年9 月間
    查獲以丙○○為首之竊盜、詐欺集團，於張家彰處扣得帳冊
    內有該車車身號碼之記載，始循線查獲上情。
二、按案件由犯罪地或被告之住所、居所或所在地之法院管轄，
    此為刑事訴訟法第5 條第1 項所規定。
  (一)本院92年度訴字第220 號案件訴訟繫屬時，為92年3 月31日
    ，本院94年度訴字第451 號案件訴訟繫屬時，為94年6 月30
    日，被告等人之住所、居所分別如下：
    1.被告祝中強之住所在臺北縣新莊市○○路593 巷5 弄1 號
      3 樓，居所為臺北縣新莊市○○街6 號1 樓。被告陳忠酉
      之住所為臺北市○○區○○街261 號4 樓。被告張家彰之
      住所在臺北市○○區○○街150 巷19號，居所在臺北縣新
      店市○○路91巷1 弄8 號。被告丙○○之住所在臺北市中
      正區○○○路○ 段75巷1 號10樓。以上業據被告等人自承
      在卷，並有法務部戶役政連結作業系統查詢報表附卷可稽
      （本院92年度訴字第220 號卷一第123-128 頁）。
    2.起訴書雖記載被告張家彰之住所地為「臺北市○○區○○
      路25巷6 號6 樓文德路210 巷30弄20號」，惟被告張家彰
      於90年12月12日，已自臺北市○○區○○路25巷6 號6 樓
      遷入臺北市○○區○○街150 巷19號，其於92年間之戶籍
      地為臺北市○○區○○街150 巷19號，居所地在臺北縣新
      店市○○路91巷1 弄8 號，此據被告張家彰供明在卷（本
      院97年6 月18日審判筆錄第2 頁，92年度訴字第220 號卷
      四），並經本院進一步查詢明確，有網路列印之法務部戶
      役政連結作業系統查詢報表在卷可佐（附於本院92年度訴
      字第220 號卷四），是起訴書關於此部分之記載與法務部
      戶役政連結作業系統查詢報表所示內容不符。
  (二)檢察官起訴書認被告等人之犯罪地分別如下：
    依上開各公訴意旨所載，被告等人之犯罪地位於臺北市中山
    區、臺北縣新店市、臺北市大安區等地，而監理機關部分，
    臺北市監理處位於臺北市○○區○○路4 段21號，交通部公
    路總局臺北區監理所位於臺北縣樹林市○○路248 巷7 號（
    車號DL-6411 號車輛），交通部公路總局臺中區監理所南投
    監理站位於南投市○○路201 號（車號DN-0677 號車輛），
    臺灣賓士股份有限公司則設於臺北市松山區○○○路○ 段12
    9 號13樓，此有本院經由電腦網路調取之查詢資料（本院92
    年度訴字第220 號卷四）、各監理機關函文（本院94年度訴
    字第451 號卷一）在卷供參。
  (三)綜上所述，被告等人之住所、居所、犯罪地均非位於本院轄
    區，本院對該2 案件既無管轄權，檢察官向本院起訴，揆諸
    首開說明，自有未合，本件被告祝中強、陳忠酉、張家彰、
    丙○○部分，爰不經言詞辯論，逕諭知管轄錯誤之判決，並
    均移送於臺灣臺北地方法院。
三、本件被告祝中強、陳忠酉、張家彰部分既諭知管轄錯誤，則
    臺灣士林地方法院檢察署91年度偵字5462號，就被告祝中強
    、陳忠酉、張家彰移送併案部分（即前述一、(六)之本院94年
    度訴字第451 號，臺灣士林地方法院檢察署93年度偵字第90
    48、9049號起訴被告丙○○之犯罪事實一部分之共犯），應
    退由檢察官另行處理。
四、又臺灣臺北地方法院檢察署以94年度偵緝字第512 號，就被
    告丙○○移送併案審理，臺灣臺北地方法院檢察署以92年度
    偵字第15014 、15715 、15800 號，就被告陳忠酉移送併案
    審理，併案意旨略以：被告丙○○與陳忠酉為東凌企業有限
    公司實際負責人與員工，共同基於意圖為自己不法所有之犯
    意聯絡，於86年10月26日自外國進口高級轎車 (朋馳牌、E3
    20型、紅色、3199CC、車身號碼BJF55FXVJ029566 號）1 部
    ，並於87年5 月7 日以陳忠酉名義，向臺北市監理處新領DG
    -7247 號牌照，於同年5 月26日向富邦產物保險股份有限公
    司 (址設臺北市大安區○○○路○ 段237 號7 樓，下稱富邦
    產險公司）投保汽車全險後，丙○○與陳忠酉即將上開車輛
    之車身號碼變造為「BJF55FXVJ029556 」號，且偽造朋馳汽
    車廠之「車廠證明」、及「進口與貨物稅完稅證明書」，再
    偽造海關關防等公印蓋在「進口與貨物完稅證明書」上，足
    生損害於朋馳公司及稅捐稽徵機關對於稅捐稽徵管理之正確
    性。嗣後，丙○○、陳忠酉即將上開變造後之車輛販售與辛○○為負責人之隆達小客車租賃有限公司，並由陳忠酉出面
    ，於同年6 月8 日以隆達小客車租賃有限公司名義，檢附上
    開偽造資料，持交臺北市監理處不知情之承辦公務員而行使
    申領牌照，致該管公務員將不實之登記資料，記載於所掌之
    車籍文書資料，並核發BB-2629 號車牌，足生損害於公務監
    理機關對車籍管理之正確性。又被告陳忠酉於同年7 月17日
    8 時30分許，到臺北市政府警察局萬華分局漢中街派出所，
    向員警謊報DG-7247 號自小客車失竊，再於9 月l 日向富邦
    產險公司申辦保險理賠事宜，致富邦產險公司誤以為DG-724
    7 號自小客車失竊，而給付保險金239 萬7000元，致生財產
    損失。因內政部警政署航空警察局發現DG-7247 、BB-2629
    號汽車領取車牌時間異常，再函財政部基隆關稅局暖暖支局
    得知車身號碼BJF55FXV J029556號汽車並未進口，始查悉上
    情。因本件被告丙○○、陳忠酉部分已諭知管轄錯誤，則該
    移送併案審理部分亦應退由檢察官另行處理。
五、本院92年度訴字第220 號案件被告江穎華、李秉宏、曾致遠
    部分另諭知無罪判決，附此敘明。
據上論斷，應依刑事訴訟法第304 條、第307 條，判決如主文。
中    華    民    國    97    年    8    月    13    日
                  刑事第五庭審判長法  官  李育仁
                                  法  官  許辰舟
                                  法  官  黃潔茹
以上正本證明與原本無異。
如不服本判決，應於判決送達後10日內，向本院提出上訴狀。
                                  書記官  柳瑞宗
中    華    民    國    97    年    8     月    13    日


司法院資訊處製作；財團法人民間司法改革基金會備份。
